【裁判字號】    98,交聲,1428
【裁判日期】    981119
【裁判案由】    聲明異議
【裁判全文】
臺灣臺南地方法院交通事件裁定    98年度交聲字第1428號
移送機關    交通部公路總局嘉義區監理所臺南監理站
異議人即
受處分人    甲○○
上列受處分人因違反道路交通管理處罰條例案件，對於交通部公
路總局嘉義區監理所台南監理站民國98年11月3日所為之裁決處
分（處分案號：嘉監南字第裁74-S00000000號），聲明異議，本
院裁定如下：
    主  文
原處分關於罰鍰新臺幣肆萬玖仟伍佰元及吊扣駕駛執照拾貳個月
部分撤銷。
上開撤銷部分，甲○○不罰。
    理  由
一、原處分意旨略以：異議人即受處分人甲○○（下稱異議人）
    經警舉發於民國98年4月7日22時48分許，駕駛車牌號碼6S-6
    162號自用一般小客車，在台南市○○路○段398號前，因酒
    後駕車為警當場測得其呼氣中酒精濃度高達每公升0.64毫克
    ，超過標準值為每公升0.25毫克（MG/L）。嗣經交通部公路
    總局嘉義區監理所台南監理站（下稱移送機關）以其違規事
    實屬實，依道路交通管理處罰條例第35條第1項第1款、第24
    條第1項第1款（原裁決書漏未記載）等規定，裁處異議人罰
    鍰新臺幣（下同）49,500元、吊扣駕駛執照12個月，並施以
    道安講習等處分。
二、本件異議意旨略以：異議人所涉及酒後駕車之公共危險案件
    ，已向臺灣臺南地方法院檢察署支付60,000元；又異議人違
    規時係駕駛自用小客車，不應吊扣異議人所持有之職業駕照
    ，影響異議人之生計，為此，聲明異議等語。
三、經查：
  (一)按汽車駕駛人飲用酒類後其吐氣所含酒精濃度超過每公升0.
    25毫克（MG/L）者，不得駕車，道路交通安全規則第114 條
    第2款定有明文。次按汽車駕駛人，駕駛汽車經測試檢定有
    酒精濃度超過規定標準之情形者，處15,000元以上60,000萬
    元以下罰鍰，並當場移置保管該汽車及吊扣其駕駛執照1年
    ；因而肇事致人受傷者，並吊扣其駕駛執照2年；致人重傷
    或死亡者，吊銷其駕駛執照，並不得再考領，道路交通管理
    處罰條例第35條第1項第1款定有明文。
  (二)本件異議人對於上揭酒後駕車之事實，並不爭執，並有台南
    市警察局98年4月7日南市警交字第S00000000號舉發違反道
    路交通管理事件通知單1紙在卷可憑，故異議人飲用酒類後
    ，於上開時、地駕駛自小客車，經員警測試檢定有酒精濃度
    超過規定標準，即吐氣所含酒精濃度高達每公升0.64毫克之
    事實，即堪認定。
  (三)又按95年2月5日生效之行政罰法第26條第1項規定：一行為
    同時觸犯刑事法律及違反行政法上義務規定者，依刑事法律
    處罰之。但其行為應處以其他種類行政罰或得沒入之物而未
    經法院宣告沒收者，亦得裁處之。究其立法目的，一行為同
    時觸犯刑事法律及違反行政法上義務規定時，由於刑罰與行
    政罰同屬對不法行為之制裁，而刑罰之懲罰作用較強，故依
    刑事法律處罰，即足資警惕時，實無一事二罰再處行政罰之
    必要，且刑事法律處罰，由法院依法定程序為之，較符合正
    當法律秩序，應予優先適用，但罰鍰以外之沒入或其他種類
    行政罰，因兼具維護公共秩序之作用，為達行政目的，行政
    機關仍得併予裁處。查，異議人上開酒醉駕車行為，業經本
    院於98年7月31日以98年度交簡字第2090號刑事簡易判決判
    處罰金60,000元在案，有前開刑事簡易判決及臺灣高等法院
    被告前案紀錄表各1份在卷可稽。從而，異議人酒後駕車之
    行為同時觸犯刑法及違反行政法上義務，並經法院判決確定
    ，揆諸前揭說明，自無從再適用行政罰之必要。而異議人已
    支付之罰金已逾道路交通管理處罰條例第92條第3項所訂最
    低罰鍰基準規定，亦無該條例第35條第8項補繳罰鍰之問題
    。從而，異議人酒後駕車之行為同時觸犯刑法及違反行政法
    上義務，並經法院判決確定，揆諸前揭說明，裁處罰鍰部分
    自無從再適用行政罰之必要。移送機關逕以異議人酒精濃度
    超過規定標準駕車，對其裁處罰鍰49,500元，尚有未洽。
  (四)另移送機關裁處異議人吊扣駕駛執照之處分部分，係罰鍰以
    外對於預防再犯之行政罰，乃為抑止酒後駕車之不法行為，
    維護道路交通用路權人之生命、身體之安全法益，依行政罰
    法第26條第1項但書之規定，本得裁處之，惟：
  1.按「汽車駕駛人，駕駛汽車經測試檢定有下列情形之一者，
    處新臺幣1萬5千元以上6萬元以下罰鍰，並當場移置保管該
    汽車及吊扣其駕駛執照一年.....一、酒精濃度超過規定標
    準。」道路交通管理處罰條例第35條第1款固定有明文。然
    現行道路交通管理處罰條例第68條僅規定「汽車駕駛人，因
    違反本條例及道路交通安全規則之規定，受吊銷駕駛執照處
    分時，吊銷其持有各級車類之駕駛執照。」並未包括吊扣之
    情形。且參道路交通管理處罰條例第68條於94年12月14日之
    修正理由，係稱：「原條文將違法或違規駕駛人所持有各級
    車類之駕駛執照一併吊扣，失之過酷，影響人民工作及生活
    過鉅。」等語（見立法院公報第94卷第70期第136頁至第138
    頁之院會紀錄暨修正道路交通管理處罰條例第68條之立法理
    由），顯見依修正後道路交通管理處罰條例第68條規定，汽
    車駕駛人因違反道路交通管理處罰條例及道路交通安全規則
    之規定，受「吊扣」駕駛執照處分時，僅能「吊扣」違規當
    時所駕駛車輛之駕駛執照，不再「吊扣」其持有各級車類之
    駕駛執照甚明。因此，道路交通管理處罰條例第35條規定所
    需吊扣之駕照，應係指酒精濃度超過規定標準駕駛遭查獲時
    所駕駛車輛之駕照，而不得將遭查獲人所持有各級車輛之駕
    照均予吊扣。
  2.異議人係領有職業貨車駕駛執照，有證號查詢汽車駕駛人1
    份附卷可參，依道路交通規則第61條第1項第3款之規定，本
    得駕駛小型車，且依該規則所確立一人一照之原則，因異議
    人領有較高級之職業貨車駕駛執照，且經換發為該等駕駛執
    照後，其他較低級等車類即不再核發駕駛執照，而直接允許
    其得駕駛其他級等車類，因此，異議人自不可能尚擁有小型
    車駕駛執照。
  3.然異議人係酒後駕駛自用一般小客車，已如前述，而依前揭
    說明，不得因異議人無小型車之駕駛執照可供吊扣，移送機
    關即得逕行裁處吊扣其職業貨車駕駛執照。
四、綜上所述，因異議人酒醉駕車行為業經法院以刑事判決判處
    罰金60,000元，因此，移送機關就異議人所為罰鍰49,500元
    部分之行政裁罰，即有未洽，應由本院撤銷之，並為異議人
    不罰之諭知，以資適法。至於異議人雖係因持有職業貨車駕
    駛執照而得以合法駕駛自用一般小客車，然吊扣其職業貨車
    駕駛執照有上述之違誤，自難認係正確合法之處分；而不予
    吊扣異議人所持有之駕駛執照，固然使異議人未受到吊扣期
    間內不得駕駛自用小客車之處分，亦非全然妥適，惟兩相抉
    擇，本院認應選擇對人民較為有利之解釋，因而，吊扣異議
    人職業貨車駕駛執照之處分應由本院予以撤銷並諭知不罰。
    另移送機關裁處異議人道安講習之部分，異議人並未聲明異
    議，並不在本件審理及撤銷之範圍內，附此敘明。
五、據上論結，依道路交通管理處罰條例第87條第2項、道路交
    通案件處理辦法第20條前段，裁定如主文。
中    華    民    國    98    年    11    月    19    日
                    交通法庭    法  官  陳淑勤
以上正本證明與原本無異。
如不服本裁定，應於送達後5日內，向本院提出抗告狀。
                                書記官  謝國欽
中    華    民    國    98    年    11    月    19    日


司法院資訊處製作；財團法人民間司法改革基金會備份。
